【裁判字號】    89,易,4901
【裁判日期】    891212
【裁判案由】    贓物等
【裁判全文】
臺灣高雄地方法院刑事判決                        八十九年度易字第四九一號
    公  訴  人  臺灣高雄地方法院檢察署檢察官
    被      告  乙○○
右列被告因贓物案件，經檢察官提起公訴（八十九年度偵字第二二四六六號），本院
判決如左：
    主  文
乙○○故買贓物，處有期徒刑伍月。又意圖為自己不法之所有，而侵占離本人所持有
之物，處罰金伍仟元，如易服勞役，以參佰元折算壹日。
    事  實
一、乙○○於民國八十九年八月初某日，在高雄縣鳳山市○○路某不詳店名機車行，
    明知該機車行所出借之未懸掛車牌、引擎號碼四ＸＢ－一○二○○六號機車一部
    （係丙○○所有，原車牌ＸＬＦ－八五二號，於八十九年四月五日晚上八時三十
    分許，在高雄市○○區○○路三一號前失竊），係屬竊盜所得之來源不明贓車，
    竟基於故買贓物之犯意，買受該車供己騎用。又於八十九年八月中旬某日，在高
    雄縣鳳山市○○路四十五號附近，明知遭人棄置該地之號碼為ＹＳＤ－三○七號
    之車牌一面（係甲○○所有，於八十七年十月間某日，在高雄市○○○路五十五
    號前失竊），係屬離本人所持有之物，竟意圖為自己不法之所有，將該車牌懸掛
    在上開引擎號碼四ＸＢ－一○二○○六號機車上使用，而將之侵占入己。嗣於八
    十九年十月三日下午四時四十分許，騎乘上開機車行經高雄縣鳳山市○○○路上
    ，為警攔檢查獲。
二、案經高雄縣警察局移送臺灣高雄地方法院檢察署檢察官偵查起訴。
    理  由
一、訊之被告乙○○固坦承有分別於右揭時地購買上開機車供己騎用及拾獲上開車牌
    ，並將之懸掛於上開機車上之事實，惟矢口否認有贓物、侵占犯行，辯稱：伊是
    因吳肇城借伊之ＹＮＯ－二○九號機車送修，急著用車，才接受明德機車行所出
    借之上開機車，嗣後才指示伊妻前往買受，不知是贓車，而上開車牌係伊拾獲，
    也不知是贓物云云。然查：被告於八十九年八月初某日，在高雄縣鳳山市○○路
    ，所買受之上開未懸掛車牌、引擎號碼四ＸＢ－一○二○○六號機車一部，係丙
    ○○所有，原車牌ＸＬＦ－八五二號，於八十九年四月五日晚上八時三十分許，
    在高雄市○○區○○路三一號前失竊，及於八十九年八月中旬某日，在高雄縣鳳
    山市○○路四十五號附近，所拾獲之ＹＳＤ－三○七號車牌一面係甲○○所有，
    於八十七年十月間某日，在高雄市○○○路五十五號前失竊等情，已據被害人丙
    ○○、甲○○於警訊時指述綦詳（見警卷第三頁正、反面、第四頁正、反面），
    並有高雄縣警察局高警刑鑑字第○七二七六八號車輛尋獲通報單影本一紙、車籍
    作業系統－查詢認可資料一紙及高雄縣警察局贓物認領收據二紙附卷可稽，是前
    開機車、車牌係屬贓物、離本人所持有之物，應無疑義。又被告借得及購買上開
    機車時，該車並未懸掛車牌，且被告亦未取得任何車籍資料等相關文件等情，業
    據被告於警訊及偵審中供承甚明（見警卷第二頁、偵查卷第十三頁反面、第十九
    頁反面、本院八十九年十一月三十日審判筆錄），而機車乃甚為普遍之交通工具
    ，買賣應交付行車執照等相關文件，以彰合法持有，及駕駛機車需有行車執照，
    以供查驗而符交通法規，均係社會通知之觀念，況被告為成年人，且受有大學之
    教育程度，已據其於警訊及本院審理時供明在卷（見警卷第一頁、本院八十九年
    十一月三十日審判筆錄），自更應有此認識，此從被告於八十九年八月中旬，在
    高雄縣鳳山市○○路四十五號附近拾獲上開ＹＳＤ－三○七號車牌一面後，將之
    懸掛於上開贓車上，足知被告對於機車應懸掛車牌知之甚稔。再衡以被告於警訊
    及偵審中亦坦認伊向該不詳機車行借得上開機車時，車行老闆曾要伊小心騎等語
    在卷（見警卷第一頁反面、偵查卷第二十頁反面、本院八十九年十一月三十日審
    判筆錄），是其對於上開機車係屬來源不明之贓物，實難諉稱毫無認識，被告辯
    稱不知該車係贓車云云，顯不足採。被告雖又辯稱係因伊向吳肇城所借之ＹＮＯ
    －二○九號機車送到位於高雄縣鳳山市○○路四十三號之明德機車行修理，所以
    該車行才將上開機車借伊，嗣後才又賣伊云云，然經檢察官指揮高雄縣警察局鳳
    山分局員警丁○○偕被告前往該機車行追查機車來源時，被告竟藉口恐該機車行
    老闆見到員警不願承認為由，要求員警在店外等候，由其先行進入詢問，卻於進
    入店內後伺機逃逸，經丁○○發覺有異入內查詢時，該機車行之人員均尚在午睡
    ，根本不知有人進入，也不認識被告等情，已據證人丁○○於本院審理時到庭結
    證屬實（見本院八十九年十一月三十日審判筆錄），並有證人所出具之報告一紙
    附卷可稽（見偵查卷第三頁），如非被告所述均虛，自無可能員警依其所述陪同
    追查時，猶設詞誑欺員警，並伺機逃逸之理。況證人即被告之妹之夫之弟吳肇城
    所借予被告騎乘之ＹＮＯ－二○九號機車業已壞掉，而遭拖到鳳山廢車場放置一
    節，已據該證人於偵查中證稱：「（問：你借給他那部機車？）該機車已壞掉，
    現車在鳳山廢車場，他騎到小港機場被拖到鳳山廢車場」等語甚明（見偵查卷第
    十九頁反面），足知被告辯稱因伊向吳肇城借得之ＹＮＯ－二○九號機車送到明
    德機車行修理，才向該車行借用上開機車云云，全無可取，益徵被告對上開未懸
    掛車牌、引擎號碼四ＸＢ－一○二○○六號機車有贓物之認識無疑。而機車車牌
    應懸掛於機車上使用，係當然之理，被告既於右揭時地見上開ＹＳＤ－三○七號
    車牌一面，顯亦難諉為不知該車牌係因失竊或其他原因離本人持有之物，被告既
    明知上開車牌係離本人持有之物，卻於拾獲後，將之攜回懸掛於上開贓車上使用
    ，其有不法所有之意圖至明，被告前開所辯，均顯係事後卸責之詞，要無可採，
    本件事證明確，被告犯行足堪認定。
二、核被告所為，係犯刑法第三百四十九條第二項之故買贓物罪、同法第三百三十七
    條之侵占離他人所持有之物罪。被告既已購買上開贓車，則公訴意旨認應依刑法
    第三百四十九條第一項收受贓物罪處斷，尚有未洽，惟起訴事實相同，爰依法變
    更起訴法條。被告所犯上開二罪間，犯意各別，行為互異，應予分論併罰。審酌
    被告受有大學之教育程度，本應明辨是非，孰知竟因貪圖小利，收受贓車及侵占
    他人遭竊之車牌使用，不僅運用智慧於不當之途，且其行為助長竊盜歪風，致使
    贓物追索困難，而犯後經檢察官指揮員警即證人丁○○偕其前往機車行追查時，
    又誑詞設計逃逸，並於犯後接受警訊及偵審訊問時狡飾卸責，顯見尚無悔意，惡
    性非輕，惟念其並無前科，有臺灣高等法院被告全國前案紀錄表及臺灣高雄地方
    法院檢察署刑案資料查註紀錄表各一件附卷可稽，素行尚佳，且失竊機車、車牌
    業據被害人領回，所受損失非鉅等一切情狀，就其上開所犯二罪，各量處如主文
    所示之刑，並就罰金部分，諭知易服勞役之折算標準。
據上論斷，應依刑事訴訟法第二百九十九條第一項前段、第三百條，刑法第三百四十
九條第二項、第三百三十七條、第四十二條第二項，罰金罰鍰提高標準條例第一條前
段、第二條，判決如主文。
中      華      民      國      八十九    年    十二    月      十二    日
                                  臺灣高雄地方法院刑事庭
                                      法  官    李麗珠
右正本證明與原本無異。
如不服本判決，應於判決送達後十日內，向本院提出上訴狀。
                                      書記官    陳掌珠
中    華    民    國      八十九      年      十二      月     十三     日
（如不服本判決，應於判決送達後十日內，向本院提出上訴狀。）
附錄本案判決論罪科刑法條：
刑法第三百四十九條第二項：
搬運、寄藏、故買贓物或為牙保者，處五年以下有期徒刑、拘役或科或併科一千元以
下罰金。
刑法第三百三十七條：
意圖為自己或第三人不法之所有，而侵占遺失物、漂流物或其他離本人所持有之物者
，處五百元以下罰金。


司法院資訊處製作；財團法人民間司法改革基金會備份。
